【裁判字號】    97,消債更,1132
【裁判日期】    980703
【裁判案由】    更生事件
【裁判全文】
臺灣臺中地方法院民事裁定          97年度消債更字第1132號
    聲  請  人
    即  債務人  甲○○
                          之8.
上列聲請人即債務人與債權人渣打國際商業銀行股份有限公司、
陽信商業銀行股份有限公司、元大商業銀行股份有限公司、聯邦
商業銀行股份有限公司、香港商香港上海豐銀行股份有限公司
、玉山商業銀行股份有限公司、中國信託商業銀行股份有限公司
間消費者債務清理條例事件，債務人聲請更生，本院裁定如下：
    主    文
債務人更生之聲請駁回。
聲請費用由債務人負擔。
    理    由
一、按債務人不能清償債務或有不能清償之虞者，得依本條例所
    定更生或清算程序，清理其債務，消費者債務清理條例第 3
    條定有明文。又聲請更生或清算不合程式或不備其他要件者
    ，法院應以裁定駁回之，復為同條例第 8條所明定。又更生
    制度之立法目的在使債務人於不能清償債務或有不能清償之
    虞時，透過此一制度，使全體債權人獲得公平之受償，並予
    債務人在經濟上有更生之機會，防止社會經濟發生混亂，並
    非使債務人恣意消費所造成之債務，任意轉嫁予債權人負擔
    。
二、本件債務人向本院聲請更生，主張其有不能清償債務情事，
    前已提出債權人清冊，以書面向最大債權金融機構請求共同
    協商債務清償方案，惟協商不成立，且其無擔保或無優先權
    之債務總額未逾新台幣（下同）1200萬元，復未經法院裁定
    開始清算程序或宣告破產，請求准予開始更生生活等語。
三、查債務人陳報之債務總額為 6,210,065元（有擔保債務4,71
    6,000元、無擔保債務1,494,065元），又據其陳報之每月必
    要生活支出 (含扶養費)共計 23,312元；其固定收入為債務
    所自稱之從事家庭代工每月27,000元；矧，債務人所提之償
    還計畫表針對無擔保債務1,494,065元，僅願分6年72期，每
    月償還4,000元，共計288,000元（4,000元 ×72=2,880,000
    元），清償比例為約19.28%而已，然債務人針對有擔保債務
    即房屋貸款（債務人稱要保住台中市之房屋），每月願償
    還13,000元，如是，顯然對無擔保債權人不公平。是縱使本
    院准予開始更生，其更生方案亦難取得債權人之可決（對無
    擔保債權人不公平），本院亦不得逕予認可更生方案。從而
    ，更生程序之進行僅在浪費社會資源，債務人之請求即屬欠
    缺程序保護之正當性。
四、次查、經本院依職權向各金融機關債權人函查債務人消費明
    細紀錄顯示、債務人消費內容多為百貨公司、餐廳、燕丞國
    際、高額信用貸款、預借現金等。例如於93年11月3日SONYE
    RICSSON消費26,500元、94年2月12日蓮湖餐廳10,081元、94
    年5月3日大信原木精品店23,000元、94年2月新光三越4,831
    元、94年4月新光三越12, 013元、94年5月新光三越4,950元
    、衣蝶台中館1,312元、94年7月新光三越5,820元、94年8月
    新光三越5,282元 、衣蝶台中館3,436元、中友百貨1,885元
    、GEMINTERNATIONAL35,838元、94年11月1日燕丞國際10,34
    3元、94年11月25日燕丞國際24,885元 、94年11月26日新光
    三越5,504元、94年12月20日燕丞國際6,090元、95年 1月17
    日燕丞國際24,886元、95年5月燕丞國際3,570元、95年 6月
    20日燕丞國際12,915元、95年7月 4日燕丞國際4,200元、95
    年7月25日燕丞國際20,000元、96年1月30日燕丞國際21,336
    元、96年2月12日廣三崇光3,513元、96年 2月18日遊戲生活
    股份有限公司9,100元、96年4月34,231元、96年 5月25日燕
    丞國際24,150元、96年9月 7日燕丞國際5,481元、96年10月
    30日燕丞國際34,957元、96年10月30日燕丞國際29,674元、
    96年12月28日燕丞國際10,228元、97年 1月燕丞國際34,276
    元等，此有債權人提出之消費帳明細及本院製作之消費明細
    表附卷可稽，是債務人之消費已逾越一般人日常生活之標準
    ，而非屬日常生活所需之消費，而達奢侈、浪費之程之度；
    茲債務人依消費者債務清理條例更生之規定，欲將其恣意消
    費所造成之債務，任意轉嫁予債權人負擔，揆諸前引說明亦
    與本條例之立法目的有違，其請求亦屬欠缺權利保護之必要
    。
五、綜上所述，債務人之請求顯欠缺保護之必要，揆諸首引法條
    規定，應駁回之；爰依消費者債務清理條例第8條、第15條
    、民事訴訟法第95條、第78條裁定如主文。
中    華    民    國    98    年    7     月    3     日
                  民事庭法  官  顏世傑
上為正本係照原本作成。
如不服本裁定，應於裁定送達後10日內，以書狀向本院提出抗告
，並繳納抗告費新臺幣1000元。
中    華    民    國    98    年    7     月    3     日
                        書記官  劉玥秀


司法院資訊處製作；財團法人民間司法改革基金會備份。
